臺灣臺北地方法院交通事件裁定　　　　　　　　　　九十一年度交聲字第五六七號
　　異議人即
　　受處分人　甲○○　男
右列受處分人因違反道路交通管理處罰條例案件，對於交通部公路總局臺北區監理所
於民國九十一年三月二十七日所為之處分（原處分案號：北監五字第裁四○－ＡＣ0
000000號），聲明異議，本院裁定如左：
    主  文
原處分撤銷。
甲○○不罰。
    理  由
一、按法院受理交通事件，準用刑事訴訟法之規定，道路交通管理處罰條例第八十九
    條前段定有明文，是刑事訴訟法第一百五十四條「犯罪事實應依證據認定之，無
    證據不得推定其犯罪事實。」規定及最高法院四十年台上字第八六號判例所揭示
    「事實之認定，應憑證據，如未能發現相當證據，或證據不足以證明，自不能以
    推測或擬制之方法，為裁判基礎。」之旨，於法院審理行為人違反道路交通管理
    處罰條例案件時，當有其適用。又民國九十年一月十七日總統修正公布之道路交
    通管理處罰條例部分條文，其施行日期依同條例第九十三條規定需由行政院以命
    令定之，而行政院係於九十年四月三日以台九十交字第○一九三一七號令發布修
    正後之該條例自九十年六月一日起施行，故以下所述及之本條例，如無特別註明
    ，乃係修正生效後之新法，而於敘述上如係九十年一月十七日修正，同年六月一
    日生效施行前之該條例，則會在該條例下加註（舊法）以玆辨明，先予敘明。
二、本件原處分機關認異議人即受處分人甲○○所有之車號ＨＧ－一二八五號自用小
    客車，於八十九年一月二十一日八時五分許，在台北市○○○路○段處經台北市
    政府警察局士林分局（裁決書誤植為台北市政府警察局交通警察大隊內湖分隊，
    ）舉發超速行駛違規，經台北市政府警察局士林分局以受處分人所有該部汽車有
    違反道路交通管理處罰條例第四十條第一項（舊法）「行車速度，超過規定之最
    高時速」規定之行為逕行舉發，嗣將舉發通知單送達於受處分人後，受處分人未
    於應到案日期前向台北市交通事件裁決所提出申訴及陳報為警舉發當時該部汽車
    之實際駕駛人確實年籍，經原處分機關請舉發單位即台北市政府警察局交通大隊
    內湖分隊調查結果，仍認受處分人有前開違規行為，原處分機關乃依前揭道路交
    通管理處罰條例第四十條第一項、、第九十二條、第六十三條第一項第一款、道
    路交通安全規則第九十三條第一項第一款及違反道路交通管理事件統一裁罰基準
    及處理細則第二十三條第一項第五款、第二項暨基準表之規定，對該部汽車之所
    有人即受處分人於九十一年三月二十七日裁處罰鍰新台幣二千四百元，並記違規
    點數一點。
三、據受處分人於所提呈之聲明異議狀中辯稱略以：本件台北市交通事件裁決所所為
    裁決之違規事實，受處分人並未收到任何通知告知有此違規事件，故無從得知違
    規事實等云云。經查：本件交通部公路總局台北區監理所裁決之違規事實，雖有
    交通部公路總局北區○○○○○道路交通管理事件裁決書影本及掛號郵件收件回
    執影本（上載掛號號碼：一四四四○二，收件人姓名：甲○○，地址：臺北縣新
    店市○○街一○九巷二號六樓）可資佐證，惟該逕行舉發之性質，依據道路交通
    管理處罰條例第七條之二第一項第六款規定：「汽車駕駛人之行為有左列情形之
    一，當場不能或不宜攔截製單舉發者，得對汽車所有人逕行舉發處罰：六、其他
    違規行為經以科學儀器取得證據資料者。」，故以科學儀器逕行舉發超速行駛之
    違規行為，需檢附相關科學儀器所取得之證據資料（例如採證相片）方得舉發，
    又本件並無相關採證照片可供證明受處分人確有於前開時地超速違規，且依台北
    市政府警察局士林分局九十一年七月十六日以北市警士分字第○九一六二九七二
    三○○號函覆本院所謂：「有甲○○君申訴案，經查本案因違規時間為八十九年
    一月，距今已逾二年餘，相關資料已逾法定保存期限，致員警無法提供採證照片
    及舉發單．．．」等語，顯見並無相關證據資料可資證明受處分人是否確於前開
    時地於臺北市○○○路○段有「行車速度超過規定之最高時速」之違規事實。是
    本院依職權調查證據之結果，尚無足夠證據得以證明異議人有前揭違規事實，依
    首開說明，自不得為受處分人有前揭違規事實之認定。原處分機關不察，遽對受
    處分人為前開裁決，即難認為允當，應認受處分人之異議為有理由，應由本院將
    原處分撤銷，改諭知受處分人不罰，以資適法。
四、據上論斷，應依道路交通案件處理辦法第二十條前段，裁定如主文。
中      華      民      國      九十一    年    十二    月   二十五     日
                                      臺灣臺北地方法院交通法庭
                                          法  官  曾  正  龍
右正本證明與原本無異。
如不服本裁定，應於裁定送達後五日內，向本院提出抗告狀。
                                          書記官  彭  自  青
中      華      民      國      九十一    年    十二    月   二十五     日
